【裁判字號】    88,上訴,2556
【裁判日期】    890202
【裁判案由】    偽造有價證券
【裁判全文】
臺灣高等法院臺中分院刑事判決                  八十八年度上訴字第二五五六號
    上  訴  人  臺灣台中地方法院檢察署檢察官
    被      告  戊○○
    指定辯護人  本院公設辯護人  丁○○
右上訴人因被告偽造有價證券案件，不服台灣台中地方法院八十七年度訴字第一九四
九號中華民國八十八年九月十日第一審判決（起訴案號：台灣台中地方法院檢察署八
十七年度偵字第一三六四二號），提起上訴，本院判決如左：
    主  文
原判決關於偽造有價證券部分撤銷。
戊○○意圖供行使之用，而偽造有價證券，處有期徒刑參年壹月。偽造如附表所載之
參張支票均沒收。
    事  實
一、戊○○以貸款予他人而收取重利維生（戊○○常業重利部分業經判決確定）。丙
    ○○於八十七年六月十五日以電話與戊○○聯絡後，由戊○○前往台中市○○路
    ○段七十一巷十七號三樓即丙○○住處，出借新台幣（下同）五萬元予丙○○，
    並預扣利息一萬五千元，而交付三萬五千元予丙○○，戊○○並陳稱丙○○前有
    利息二萬元未付清，丙○○總共欠其七萬元。丙○○並同時交付以其為發票人之
    寶島商業銀行台中分行面額二萬元支票一紙（號碼：ＣＡ0000000號）、
    業已蓋妥印章之如附表所示之支票三紙、空白支票十紙（號碼：ＣＡ00000
    00號至ＣＡ0000000號）及面額二十萬元本票一紙，以為擔保。其後丙
    ○○並於六月二十八、二十九及三十日，先後支付九千元、八千元、八千元不等
    之利息予戊○○，嗣即無能力再支付利息，戊○○竟意圖供行使之用，其明知未
    獲得丙○○之同意，竟同時擅在附表所示三張支票上填寫金額及日期（詳如附表
    所載），而完成發票行為。嗣於八十七年七月三日下午八時四十分許，戊○○前
    往台中市○○路及大雅路口之文心保齡球館前，向丙○○收取利息時，為丙○○
    報警查獲，並扣得偽造之如附表所示支票三張、丙○○所交付之利息一萬元、供
    為借款擔保用之寶島銀行面額二萬元支票一紙、戊○○所有供借款人擔保借款用
    之空白本票十五張等物。
二、案經台中市警察局移送台灣台中地方法院檢察署檢察官偵查起訴。
    理  由
一、訊據被告戊○○（以下稱被告），固坦承被害人丙○○（以下稱被害人）向其借
    款，而交付附表所示之三張支票，其並在上填寫金額、日期等而完成發票行為等
    情是實，然矢口否認有何偽造有價證券情事，辯稱：伊有打電話向被害人借用，
    伊事先有徵得被害人之同意云云。然查(一)被告確有右揭犯行，業據被害人於警訊
    中指述甚詳（偵查卷第十二頁至第十四頁），被害人並明確指稱：該三張支票已
    被偽造填寫金額等情明確。而被告並於警訊中坦承：「（丙○○指述被抵押之空
    白支票三張，當初要求丙○○先蓋章，但警方查獲時該三張支票已填上面額，是
    否為你填寫上去的？）該三張支票的金額是我填寫的，並未得到丙○○的首肯：
    ：」等情明確（偵查卷第九頁背面）；「三張支票上之金額、日期是由我填寫的
    」（原審卷第五十八頁），已足見被害人上開指陳應屬非虛。且本院另斟酌被害
    人為借款時已交付面額二萬元支票一紙（號碼：ＣＡ0000000號）、空白
    支票十紙（號碼：ＣＡ0000000號至ＣＡ0000000號）、面額二十
    萬元本票一紙，以為擔保，此為被告所自承；且被告所填寫附表所示支票面額並
    超過借款金額甚多，益見被害人指稱被告係未經其同意而擅自偽造，確屬事實。
    (二)被告雖辯稱：伊曾打電話予被害人要求借用支票去向別人借錢，被害人當時有
    同意云云。然被害人指稱被告係屬偽造，業如前述。且被告或於偵查中自承：「
    金額（即填寫之支票面額）並沒有向對方（即被害人）講」（偵查卷第二十二頁
    ）；或又稱：「被害人同意伊用票時，被害人男朋友在場」（原審卷第二十頁）
    ；或又稱：「伊是在被害人家借用支票的，當時還有被害人男朋友在場」（原審
    卷第三十七頁背面、第七十八頁背面）；或又稱：「簽三張支票時有告知被害人
    ，是被害人男朋友接的電話」（原審卷第九十七頁背面），綜上被告所陳各該內
    容以觀，被告所辯前後不一，至為顯然，足見被告辯稱：伊曾徵得被害人之同意
    一節，並非事實。應以被害人所為不利被告之指述，較屬可採。(三)被告雖又辯稱
    ：警方小隊長朱國華曾對伊刑求云云，然查證人即承辦警員甲○○在原審證稱：
    並未見到小隊長有對被告刑求（原審卷第五十九頁背面），而證人朱國華在本院
    調查中亦證稱：並無對被告刑求情事（本院卷第二十五頁背面）。而本院經核被
    告於經警移送檢察官偵訊中，其並未陳稱警方人員曾對其刑求，且係於原審對提
    示警訊不利之供述時，方開始為上開警方刑求之辯稱，被告上開所辯是否屬實並
    非無疑。且本院亦復查無其他證據，足資證明被告確有遭警方刑求情事，被告所
    辯並非有據。此外被害人丙○○業經原審及本院先後傳拘均未到庭，已無從再為
    調查訊問，併予敘明。(四)綜上所述，被告所辯各情均無可採，此外另有附表所示
    三張偽造支票扣案足資佐證。本件事證明確，被告犯行洵堪認定。
二、核被告所為係犯刑法第二百零一條第一項之偽造有價證券罪。被告同時偽造被害
    人為發票人之三張支票，僅係侵害被害人之同一法益，應論以一偽造有價證券罪
    （最高法院七十年台上字第七九○號判決參照），公訴人認被告所為係屬想像競
    合犯，尚有未合。原審未詳細勾稽全案証據調查所得，即為被告無罪諭知，容有
    未洽，公訴人上訴意旨亦執此指摘原判決不當，為有理由，自應由本院將原判決
    上開部分撤銷改判。爰審酌被告之品行、犯罪之動機、犯罪之情節、犯罪所生之
    損害、犯罪後之態度等一切情狀，量處如主文第二項所示之刑，以資懲儆。扣案
    如附表所示之三張支票，應依刑法第二百零五條之規定宣告沒收。至其餘扣押物
    與本件被告犯行無關，爰不另為沒收之諭知，併予敘明。
據上論斷，應依刑事訴訟法第三百六十九條第一項前段、第三百六十四條、第二百九
十九條第一項前段，刑法第二百零一條第一項、第二百零五條，罰金罰鍰提高標準條
例第一條前段，判決如主文。
本案經檢察官乙○○到庭執行職務。
中    華    民      國    八十九    年      二        月      二        日
                                  台灣高等法院台中分院刑事第六庭
                                        審判長法  官  古  金  男
                                              法  官  沈  應  南
                                              法  官  張  祺  祥
右正本證明與原本無異。
如不服本判決應於收受送達後十日內向本院提出上訴書狀，其未述上訴之理由者並
得於提起上訴後十日內向本院補提理由書（均須按他造當事人之人數附繕本）。
                                              書記官  顏  子  良
中      華      民      國    八十九     年      二       月     八     日
附表
編號   票據種類  發票日                 面額（新台幣）  支票號碼
一     支票      八十七年六月二十五日   六萬元          ＣＡ0000000
0     支票      八十七年七月二日       十五萬元        ＣＡ0000000
0   支票      八十七年七月二十四日   十五萬元        ＣＡ0000000
                                                                        Ｆ


司法院資訊處製作；財團法人民間司法改革基金會備份。
